---
title: "Manejo de Variables"
author: "Hugo Saab"
format: html
editor: visual
---

En este script se tendrá una introducción de manejo de variables y el manejo de analisis de la base de datos

## Paso 1: Lectura de la base de datos

Lectura de base de datos. Puede haber cadena de texto por que se pone entre comillas

```{r Lectura d ela base de datos}
Base.de.datos.lupus<-read.csv("bd_lupus_shiny_develop.csv") 
Base.de.datos.lupus
```

## Paso 2: Filtrado y seleccion de variables

%\>% pipe Tarea\> separar en una base de datos, gente que tiene lupus y que no tiene lupus, como funciona la funcion summary. Aplicar un summary a la gente que tiene y no tiene lupus y interpretar. Quiero un resumen de la edad de personas que tienen lupus, que no tienen lupus, sexo de las personas que tienen lupus y que no tienen lupus. Checar la funcion str, investigar que hace.

```{r Filtrado con dplyr}
# Vamos a llamar a la libreria dplyr que pertenece a tidyverse
library(dplyr)
Edad_Sexo <- Base.de.datos.lupus %>%
  select(sex___1, calculated_age) %>%
  filter(calculated_age >= 18)

#Ahora sacaremos un resumen de la variable edad_sexo
summary(Edad_Sexo$calculated_age)
```

## Paso 3: Filtrar gente con lupus y sin lupus y funcion summary

```{r}
# Filtrar personas con lupus
con_lupus <- Base.de.datos.lupus %>%
  select(lupus) %>%
  filter(lupus == 1)
con_lupus
length(con_lupus$lupus)
# Filtrar personas sin lupus
sin_lupus <- Base.de.datos.lupus %>%
  select(lupus, calculated_age) %>%
  filter(lupus == 2)
sin_lupus
length(sin_lupus$lupus)  

# Realizar el mismo filtrado sin lupus pero con la función subset
subset(Base.de.datos.lupus, lupus==2, select = c(lupus, calculated_age))

# Resumen para personas con lupus
summary(con_lupus)

# Resumen para personas sin lupus
summary(sin_lupus)

# lanza estadística (media, mediana, valor minimo y valor maximo, cuartiles en orden)

# Tarea: como cambiar una variable numerica a categorica / etiquetas (variables factor)
```

## Paso 4: Funcion summary aplicado a la edad y sexo de personas con lupus y sin lupus

```{r}
#Vamos a hacer un filtro extrallendo toda la base de datos con ls variables: sex_1 y lupus
Lupus02 <- subset(Base.de.datos.lupus, select = c(lupus, sex___1))

# Resumen del sexo para personas con/sin lupus
table(Lupus02)
```

## Paso 5: Investigación sobre la función str()

La función str() en R se utiliza para mostrar la estructura interna de un objeto R, como un data frame. Te muestra el número de observaciones, el número de variables, los nombres de las variables, y el tipo de datos de cada variable.

```{r}
# Estructura de la base de datos completa
str(Base.de.datos.lupus)

# Estructura del subconjunto con lupus
str(con_lupus)

# Estructura del subconjunto sin lupus
str(sin_lupus)
```

## Tarea: Investigar connection que permite la comunicacion con Github, averiguar como conectar Github con R. Cambiar la variable lupus y la variable Sex a tipo factor porque actualmente esta en tipo numerico y interpretar. Explicación del cambio de variables. Intentar hacer un grafico descriptivo en The r graph gallery de alguna variable.
